【裁判字號】    96,訴,4100
【裁判日期】    970314
【裁判案由】    毒品危害防制條例
【裁判全文】
臺灣板橋地方法院刑事判決              96年度訴字第4100號
公  訴  人  臺灣板橋地方法院檢察署檢察官
被      告  乙○○
                    （另案在臺灣臺北監獄執行中）
上列被告因違反毒品危害防制條例案件，經檢察官提起公訴（96
年度偵緝字第2753號）因被告於本院準備程序中為有罪之陳述，
本院告知被告簡式審判程序之旨，並聽取當事人之意見後，經合
議庭裁定由受命法官獨任進行簡式審判程序，判決如下：
    主  文
乙○○轉讓第二級毒品，處有期徒刑捌月，減為有期徒刑肆月，
如易科罰金，以銀元佰元折算壹日。
    事  實
一、乙○○明知甲基安非他命係毒品危害防制條例第二條所規定
    之第二級毒品，不得轉讓，竟基於轉讓第二級毒品甲基安非
    他命之犯意，於民國九十四年七月二十五日下午四時許，在
    其位在臺北縣板橋市○○路五五巷二七弄四號住處房間內，
    將其所持有之第二級毒品甲基安非他命一包其內之甲基安非
    他命無償轉讓予友人甲○○及丙○○施用。嗣於同日下午四
    時十分許，為警在上址當場查獲。
二、案經臺北縣政府警察局三峽分局報請臺灣板橋地方法院檢察
    署檢察官偵查起訴。因乙○○於本院準備程序中為有罪之陳
    述，經本院合議庭裁定以簡式審判程序審理。
    理  由
一、上揭犯罪事實，業據被告迭於警詢、檢察官偵訊時及本院準
    備程序、審理中均自白不諱，核與證人甲○○、丙○○於警
    、偵訊時證述之情節相符，而警方於前揭時、地扣得之甲基
    安非他命四包及一罐，經送行政院衛生署管制藥品管理局鑑
    驗結果，確含有甲基安非他命成分（合計毛重七點四五三公
    克），有該局九十四年十月七日管檢字第○九四○○○八八
    一三號鑑定書一件附於本院九十六年度聲字第二五四六號卷
    ），是上開毒品確為第二級毒品甲基安非他命，足認被告之
    自白與事實相符。從而本案事證明確，被告犯行堪予認定。
二、查被告行為後，刑法業經修正並自九十五年七月一日施行。
    按行為後法律有變更者，適用行為時之法律，但行為後之法
    律有利於行為人者，適用最有利於行為人之法律，現行刑法
    第二條第一項訂有明文。以本次刑法修正之比較新舊法，應
    就罪刑有關之共犯、未遂犯、想像競合犯、牽連犯、連續犯
    、結合犯，以及累犯加重、自首減輕暨其他法定加減原因（
    如身分加減）與加減例等一切情形，綜其全部罪刑之結果而
    為比較，最高法院九十五年五月二十三日九十五年第八次刑
    事庭會議決議可資參照。茲比較說明如下：
（一）刑法分則編各罪所定罰金之貨幣單位原為銀元，且依修正
      前刑法第三十三條第五款規定，罰金刑為一銀元以上，而
      有關罰金倍數之調整及銀元與新台幣之折算標準，則定有
      「罰金罰鍰提高標準條例」及「現行法規所定貨幣單位折
      算新台幣條例」，除罰金以一銀元折算三元新台幣外，並
      將七十二年六月二十六日以前修正之刑法部分條文罰金數
      額提高十倍，其後修正者則不再提高倍數；嗣修正後刑法
      第三十三條第五款則將罰金刑提高為新台幣一千元以上，
      並以百元計算之，且因刑法第三十三條第五款所定罰金貨
      幣單位既已改為新台幣，刑法分則編各罪所定罰金之貨幣
      單位亦應配合修正為新台幣，且考量刑法修正施行後，不
      再適用「現行法規所定貨幣單位折算新台幣條例」，為使
      刑法分則編各罪所定罰金之最高數額與刑法修正前趨於一
      致，爰增訂刑法施行法第一條之一規定，將刑法分則編各
      罪所定罰金之貨幣單位均改為新台幣，並將七十二年六月
      二十六日以前修正之刑法部分條文罰金數額提高為三十倍
      ，其後修正者則提高為三倍。是以刑法分則編各罪所定罰
      金刑之最高數額，於上開規定修正後仍屬一致，並無不同
      ；但其罰金刑之最低數額，則比修正前提高，從而自以修
      正前之規定較為有利。
（二）修正前刑法第四十一條第一項前段係規定：「犯最重本刑
      為五年以下有期徒刑以下之刑之罪，而受六個月以下有期
      徒刑或拘役之宣告，因身體、教育、職業、家庭之關係或
      其他正當事由，執行顯有困難者，得以一元以上三元以下
      折算一日，易科罰金。」，又被告行為時之易科罰金折算
      標準，修正前罰金罰鍰提高標準條例第二條〈現已刪除〉
      係規定就其原定數額提高為一百倍折算一日，則本件被告
      行為時之易科罰金折算標準，應以銀元三百元折算一日，
      經折算為新臺幣後，應以新臺幣九百元折算為一日；惟修
      正後則規定：「犯最重本刑為五年以下有期徒刑以下之刑
      之罪，而受六個月以下有期徒刑或拘役之宣告者，得以新
      臺幣一千元、二千元或三千元折算一日，易科罰金。」，
      是修正後之規定並非有利於被告。
（三）經綜合前述各項罪刑法律變更，整體為「從舊從輕」之比
      較結果，應一體適用被告行為時即舊刑法之規定，較有利
      於被告，合先敘明。至於想像競合犯之規定，現行刑法第
      五十五條雖增列但書規定：「但不得科以較輕罪名所定最
      輕本刑以下之刑」，惟該但書之規定，係科刑之限制，為
      法理之明文化，非屬法律之變更，自無庸依現行刑法第二
      條第一項規定為新舊法比較適用（前述最高法院刑事庭會
      議決議意旨參照），應逕予適用修正後之規定，附此敘明
      。
三、查甲基安非他命係屬毒品危害防制條例第二條第二項第二款
    所規定之第二級毒品，核被告所為，係犯毒品危害防制條例
    第八條第二項轉讓第二級毒品罪。被告所涉施用第二級毒品
    甲基安非他命之事實，業由臺灣板橋地方法院檢察署檢察官
    以九十四年度毒偵字第三九九九號為不起訴處分，是其於本
    件查獲時持有扣案甲基安非他命四包及一罐之低度行為，為
    上開施用之高度行為所吸收（被告於本院審理時供稱上開扣
    案甲基安非他命係供己施用），及被告因轉讓而持有毒品行
    為，為轉讓之高度行為所吸收，均不另論罪。又被告以一行
    為同時轉讓甲基安非他命予甲○○及丙○○二人施用，而觸
    犯數轉讓第二級毒品罪，為同種想像競合，應依刑法第五十
    五條規定，從一重之轉讓第二級毒品罪處斷。爰審酌被告犯
    行助長施用毒品歪風，戕害受讓者之身心健康，惟坦承犯行
    之犯後態度，暨其犯罪之動機、目的、手段等一切情狀，量
    處如主文所示之刑。又被告犯罪時間在九十六年四月二十四
    日以前，所犯之罪並無中華民國九十六年罪犯減刑條例第三
    條所列情形，爰依該條例第二條第一項第三款、第九條之規
    定，減其刑期二分之一，並諭知易科罰金之折算標準
四、扣案甲基安非他命四包及一罐（合計毛重七點四五三公克）
    ，固屬違禁物，惟業經本院以九十六年度聲字第二五四六號
    裁定宣告沒收銷燬確定，此有上開裁定及臺灣高等法院被告
    前案紀錄表各一份附於本院卷可參，自無從為沒收銷燬之宣
    告。至扣案分裝袋一只、分裝罐二個、吸食器二只、磅秤一
    台、行動電話、證件等物，尚與本案犯罪事實無涉，爰不於
    本案宣告沒收，附此敘明。
據上論斷，應依刑事訴訟法第二百七十三條之一第一項、第二百
九十九條第一項前段，毒品危害防制條例第八條第二項，刑法第
十一條前段、第二條第一項前段、修正前第四十一條第一項前段
、第五十五條，修正前罰金罰鍰提高標準條例第二條，中華民國
九十六年罪犯減刑條例第二條第一項第三款、第七條、第九條，
判決如主文。
本案由檢察官謝岳龍到庭執行職務。
中    華    民    國    97    年    3     月    14    日
                刑事第十五庭    法  官  劉  安  榕
以上正本證明與原本無異
如不服本判決，應於判決送達後十日內敘明上訴理由，向本院提
出上訴狀 (應附繕本) ，上訴於臺灣高等法院。
                                書記官  陳  盈  真
中    華    民    國    97    年    3     月    19    日
附錄本案論罪科刑法條全文：
毒品危害防制條例第八條：
轉讓第一級毒品者，處一年以上七年以下有期徒刑，得併科新臺
幣一百萬元以下罰金。
轉讓第二級毒品者，處六月以上五年以下有期徒刑，得併科新臺
幣七十萬元以下罰金。
轉讓第三級毒品者，處三年以下有期徒刑，得併科新臺幣三十萬
元以下罰金。
轉讓第四級毒品者，處一年以下有期徒刑，得併科新臺幣十萬元
以下罰金。
前四項之未遂犯罰之。
轉讓毒品達一定數量者，加重其刑至二分之一，其標準由行政院
定之。


司法院資訊處製作；財團法人民間司法改革基金會備份。
